【裁判字號】    94,訴,876
【裁判日期】    950207
【裁判案由】    全民健康保險
【裁判全文】
高雄高等行政法院裁定
                                     94年度訴字第00876號
原      告  甲○○
被      告  中央健康保險局南區分局
代  表  人  乙○○  經理
上列當事人間因全民健康保險事件，原告提起行政訴訟，本院裁
定如下：
    主  文
原告之訴駁回。
訴訟費用由原告負擔。
    理  由
一、按起訴不備其他要件，行政法院應以裁定駁回之，行政訴訟
    法第一百零七條第一項第十款定有明文。次按「為審議本保
    險被保險人、投保單位及保險醫事服務機構對保險人核定之
    案件發生爭議事項，應設全民健康保險爭議審議委員會。前
    項委員會，由主管機關代表、法學、醫藥及保險專家組成之
    ；其組織規程及爭議事項審議辦法，由主管機關擬訂，報請
    行政院核定後發布之。被保險人及投保單位對爭議案件之審
    議不服時，得依法提起訴願及行政訴訟。」、「被保險人、
    投保單位及保險醫事服務機構對保險人就下列全民健康保險
    事項所為之核定案件（以下簡稱權益案件）發生爭議時，應
    先依本辦法規定申請審議：一、關於保險對象之資格及投保
    手續事項。二、關於被保險人投保金額事項。三、關於保險
    費、滯納金及罰鍰事項。四、關於保險給付事項。五、其他
    關於保險權益事項。」分別為全民健康保險法第五條及全民
    健康保險爭議事項審議辦法第二條第一項所規定。是被保險
    人若不服保險人就上揭有關全民健康保險事項所為之核定，
    應先向全民健康保險爭議審議委員會申請審議，為提起訴願
    以前首須踐行之程序，若未經申請審議而逕行提起訴願及行
    政訴訟，自非法之所許。再者，提起撤銷訴訟，須以經過訴
    願為其前提要件，其未經過訴願程序，逕行提起行政訴訟，
    其起訴亦不備要件，此觀行政訴訟法第四條第一項規定甚明
    。
二、原告起訴略以：原告於民國（下同）九十四年八月至嘉義市
    ○○路聖馬醫院看診掛號，方知悉全民健康保險IC卡被鎖卡
    乙事，被告未依正當行政程序發文通知原告，嚴重影響原告
    就醫權益，依全民健康保險法實施目的為增進國民健康，然
    原告無固定雇主之情況下，加保職業工會按時繳交保費，於
    就診時卻被拒於門外，而得忍受病痛之苦。嗣原告收到法務
    部行政執行署嘉義行政執行處九十四年九月二十六日之通知
    ，並於九十四年十月十一日委託家母鄧陳玉枝至法務部行政
    執行署嘉義行政執行處報到，才明瞭是法務部行政執行署嘉
    義行政執行處九十年度健執字第００００四一四五號健保費
    執行事件，被告重複移送執行，惟該事件原告亦曾於九十年
    十月八日委託家母至法務部行政執行署嘉義行政執行處辦理
    分期付款繳費，然因事隔四年，又因搬遷，導致收據不全，
    故提起本件行政訴訟請求撤銷被告將原告全民健康保險IC卡
    無故鎖卡之行政處分云云。由此可知，本件原告係針對全民
    健康保險爭議事項中之其他保險權益事項為爭執，而提起本
    件行政訴訟，要不待言。
三、經查，原告欠繳八十九年五月份保費新台幣（下同）二０、
    七七四元，被告於九十年三月二十日將欠費繳款單送達原告
    ，並於繳款單內載明未繳納欠費者，不予更新全民健康保險
    IC卡，即暫不憑卡提供醫療給付，及得據以申請爭議審議之
    教示規定。嗣原告雖於九十年十月五日辦理按月分期攤繳欠
    費，惟至九十一年四月十六日止，於繳納三期保費合計六、
    九二四元後，即未再繳納。又原告另欠繳九十二年九月份保
    費一八、七二四元，被告亦送達欠費繳款單予原告，原告亦
    未繳納，是被告除依法暫行拒絕原告之醫療給付，並依全民
    健康保險法第三十條第二項規定，移送強制執行等情，除據
    被告陳述明確外，並有訴外人鄧陳玉枝及原告分別於九十年
    三月二十日及九十三年二月二十三日所簽收之欠費繳款單掛
    號郵件收件回執、八十九年五月與九十二年九月中斷保費移
    送執行欠費明細表、原告投保歷史紀錄及中斷資料明細附卷
    可稽，應堪認定。
四、惟查，本院於九十四年十月十九日以高行真紀審四九四訴０
    ０八七六字第０九四０００七一八四號向原告函詢：是否有
    向被告請求保險給付？如有請求給付，被告是否作成行政處
    分？如有，是否不服該處分而提起訴願或訴願機關是否已作
    成訴願決定，經原告於九十四年十月二十五日向本院具狀答
    覆其並未向被告請求保險給付。嗣本院又於九十四年十二月
    三十日分別以高行真紀審四九四訴００八七六字第０九四０
    ００九二九八號及高行真紀審四九四訴００八七六字第０九
    四０００九二九九號向全民健康保險爭議審議委員會及行政
    院衛生署函詢：是否有受理原告與被告間之全民健康保險爭
    議審議及訴願事件，經全民健康保險爭議審議委員會與行政
    院衛生署分別以九十五年一月十三日健爭審字第０九五００
    ０００七一號函及九十五年一月九日衛署訴字第０九五００
    ００八四五號函覆本院：截至九十五年一月六日止並未受理
    原告與被告間之全民健康保險爭議審議及訴願事件等情，亦
    有上開函文附卷可稽。是原告就被告將其全民健康保險IC卡
    鎖卡之保險權益爭議事項，迄今尚未依法申請審議及提起訴
    願，揆諸前揭法律規定及說明，原告既未踐行前置程序，逕
    行提起本件之撤銷訴訟，即屬不備要件，應予裁定駁回。
五、又原告之訴，既經本院從程序上予以駁回，其實體上之主張
    ，自無庸審究，併予說明。
六、據上論結，本件原告之訴為不合法，依行政訴訟法第一百零
    七條第一項第十款、第一百零四條、民事訴訟法第九十五條
    、第七十八條，裁定如主文。
中    華    民    國    95    年    2    月    7    日
                  第三庭審判長法  官   邱政強
                              法  官   李協明
                              法  官   詹日賢
以上正本係照原本作成。
如不服本裁定，應於裁定送達後10日內以書狀敘明理由，經本院
向最高行政法院提出抗告（須按對造人數附具繕本）；並應預繳
送達用掛號郵票6份（每份34元）。
中    華    民    國    95    年     2    月    7     日
                              書記官   林幸怡


司法院資訊處製作；財團法人民間司法改革基金會備份。
